臺灣高等法院刑事判決
111年度交上訴字第57號
上  訴  人  
即  被  告  蔡志男


上列上訴人因過失致死案件，不服臺灣桃園地方法院110年度審
交訴字第135號，中華民國111年1月26日第一審判決（起訴案號
：臺灣桃園地方檢察署109年度偵字第30692號），提起上訴，本
院判決如下：
    主  文
上訴駁回。
蔡志男緩刑貳年。               
    事實及理由
一、經本院審理結果，認原審以上訴人即被告蔡志男（下稱被告
    ）犯刑法第276條之過失致死罪，判處有期徒刑8月，認事用
    法及量刑均無不當，應予維持，除證據部分應補充被告於本
    院審理時之自白、本院111年度交附民字第30號和解筆錄、
    華南銀行匯款回條聯、本院公務電話查詢紀錄表、刑事陳報
    狀等（本院卷第39頁、第94頁、第47頁、第77至81頁），其
    餘均引用第一審判決書記載之事實、證據及理由（如附件）
    。 
二、被告上訴意旨略以：被告於肇事後留在現場並主動向據報前
    來處理之員警表明係肇事者而自首，並接受裁判之情，顯然
    合於自首之規定。而被告為家中經濟主要支柱，上有中風之
    父親及慢性病之母親，需撫養照顧，並有2名就學中之小孩
    ，另近日(2/13)被告哥哥突發性腦出血，目前仍在加護病房
    觀察急救中，目前被告家中只剩被告一人維持家中經濟，並
    照顧家中雙親及兄長，原審疏未慮及本件被告符合自首之規
    定，且於本次事故之發生僅為肇事次因，致未依刑法第62條
    前段規定減輕其刑至6個月以下，自有待商榷。且被告有極
    大誠意與告訴人調解，並於本院審理中達成和解，請求從輕
    量刑，並為緩刑諭知。
三、經查：
　㈠原審依調查證據之結果，認定被告於民國109年7月13日上午1
    1時52分許，駕駛車牌號碼000-0000號自用小貨車，沿桃園
    市中壢區內定五街往內定十街方向行駛，行經桃園市中壢區
    內定五街與內定五街50巷交岔路口(下稱本案交岔路口)之際
    ，原應注意駕駛自用小貨車行經無號誌交岔路口，應減速慢
    行且應注意車前狀況，並隨時採取必要之安全措施，而依當
    時情形，天候為晴、日間自然光線、視距良好、該處為乾燥
    、無缺陷、無障礙物之柏油路面，蔡志男之意識清楚，所駕
    車輛機件正常，並無不能注意之情事，詎其竟疏未注意及此
    ，未能減速慢行並注意車前狀況，即貿然直行欲通過本案交
    岔路口，適陳國豪騎乘車牌號碼000-000號普通重型機車，
    自左方沿桃園市中壢區內定五街50巷往內定五街方向行駛，
    駛至本案交岔路口網狀線時，亦疏未注意行經劃有「停」標
    字之無號誌交岔路口，支線道車應暫停讓幹線道車先行，貿
    然通過本案交岔路口，因而與蔡志男駕駛之前開自用小貨車
    發生碰撞，致陳國豪彈飛落地，受有頭皮挫傷及擦傷、右胸
    挫傷及擦傷、氣血胸、雙膝擦傷及挫傷、腹腔出血、右手挫
    傷、心室顫動、左腳挫傷及擦傷等傷害，經送醫救治後，仍
    因受有上開胸腹部及四肢外傷，導致創傷性氣血胸及腹內出
    血，於同年7月13日下午2時45分許死亡。蔡志男於肇事後，
    在未有偵查犯罪職務之機關或公務員發覺其為犯罪人前，即
    向處理本件道路交通事故之桃園市政府警察局中壢分局中壢
    交通中隊警員供承其肇事經過，自首並接受裁判。被告所為
    係犯刑法第276條之過失致死罪，業據原審於判決理由中論
    述綦詳；並說明被告合於刑法第62條自首之規定，適用該規
    定減刑後，爰以行為人責任為基礎，審酌被告駕駛自用小貨
    車行經本案無號誌之交岔路口，疏未注意應減速慢行，作隨
    時停車之準備，並注意車前狀況，隨時採取必要之安全措施
    即貿然直行，為本案肇事之次因；雖被害人行至本案交岔路
    口之際，因未充分注意支線道需暫停禮讓幹線道先行而逕自
    直行，方為本案肇事主因，然被害人騎乘機車係因與被告所
    駕駛自用小貨車發生碰撞，始受有上開傷害死亡之結果，造
    成被害人家屬永遠無法彌補之傷痛，實屬遺憾，然衡以被告
    犯後能坦承犯行，態度尚可，雖有賠償意願，但因與被害人
    家屬就調解或和解條件未有共識，致雙方未能達成調解或和
    解，及被告於原審審理中所自述之智識程度、工作，及家庭
    生活、經濟狀況、素行等一切情狀，判處有期徒刑8月，認
    事用法均無不當，所為量刑已就刑法第57條規定詳為審酌，
    尚稱妥適，既未逾越法定刑度，亦無濫用自由裁量之權限，
    並無明顯失當或不合比例原則之處。
　㈡至被告於本院辯稱：原審疏未慮及本件被告符合自首之規定
    ，致未依刑法第62條前段規定減輕其刑至6個月以下，及被
    害人之過失情節較大，量刑過重云云。惟原判決認定被告本
    案確實符合自首規定，並已依刑法第62條之規定減輕其刑，
    於量刑時亦以審酌被害人為肇事主因，是被告上訴主張應再
    依自首規定予以減刑，原審量刑過重，均屬無據。
　㈢按量刑之輕重本屬法院依職權裁量之事項，亦即法官在有罪
    判決時如何量處罪刑，甚或是否宣告緩刑，係實體法賦予審
    理法官就個案裁量之刑罰權事項，準此，法官行使此項裁量
    權，自得依據個案情節，參酌刑法第57條各款例示之犯罪情
    狀，於法定刑度內量處被告罪刑；除有逾越該罪法定刑或法
    定要件，或未能符合法規範體系及目的，或未遵守一般經驗
    及論理法則，或顯然逾越裁量，或濫用裁量等違法情事以外
    ，自不得任意指摘其量刑違法。本件原審於量刑時已審酌被
    告犯罪之動機、目的、手段、家庭生活經濟狀況等各節，均
    詳如前述，已就刑法第57條各款事由予以審酌，並無上訴理
    由所指量刑過重之情形。又被告所犯刑法第276條之過失致
    死罪之法定刑度為處5年以下有期徒刑、拘役或50萬元以下
    罰金，原審就被告本件所為犯行，判處有期徒刑8月之刑度
    ，已屬相對低度量刑，並無過重。是被告上訴意旨請求從輕
    量刑云云，並無理由。
　㈣綜上，被告上訴指摘原審判決不當，其上訴為無理由，應予
    駁回。 
四、緩刑之宣告：　　
　　查：被告前未曾因故意犯罪受有期徒刑以上刑之宣告，有本
    院被告前案紀錄表（本院卷第23頁）附卷可憑，審酌被告因
    疏未注意而犯本案之罪，固非可取，惟其於原審及本院審理
    中均坦承犯行，已表悔悟，復於本院審理期間與告訴人陳志
    聰以新臺幣400萬元達成和解，且已履行完畢，有本院111年
    度交附民字第30號和解筆錄、華南銀行匯款回條聯、本院公
    務電話查詢紀錄表、刑事陳報狀在卷足參（本院卷第47頁、
    第77至81頁），顯有悔悟之意，且刑罰的功能重在對受刑人
    之矯治、教化，且告訴人亦於本院審理中表示被告依約履行
    ，願意給被告自新機會，同意給予被告緩刑機會等語（本院
    卷第44頁），本院審酌上情，認被告經此偵審程序之教訓，
    當足生警惕，對被告所宣告之刑，以暫不執行為適當，爰依
    刑法第74條第1項第1款規定諭知緩刑2年，以啟自新。
據上論斷，應依刑事訴訟法第368條、第373條，刑法第74條第1
項第1款，判決如主文。　　
本案經檢察官施婷婷提起公訴，檢察官曾鳳鈴到庭執行職務。
中　　華　　民　　國　　111 　年　　6 　　月　　29　　日
                  刑事第七庭    審判長法　官  孫惠琳
                                      法　官  張育彰
                                      法　官  王惟琪
以上正本證明與原本無異。
如不服本判決，應於收受送達後20日內向本院提出上訴書狀，其
未敘述上訴之理由者並得於提起上訴後20日內向本院補提理由書
（均須按他造當事人之人數附繕本）「切勿逕送上級法院」。
                                      書記官  戴廷奇
中　　華　　民　　國　　111 　年　　7 　　月　　4 　　日
附件
臺灣桃園地方法院刑事判決
110年度審交訴字第135號
公　訴　人　臺灣桃園地方檢察署檢察官 
被　　　告　蔡志男　男　(民國00年0月00日生)
　　　　　　　　　　身分證統一編號：Z000000000號
　　　　　　　　　　住新竹市○區○○路00巷000號
上列被告因過失致死案件，經檢察官提起公訴（109年度偵字第3
0692號），被告於本院準備程序進行中，就被訴事實為有罪之陳
述，經本院告知簡式審判程序意旨，並聽取當事人之意見後，本
院合議庭裁定由受命法官獨任依簡式審判程序審理，判決如下：
    主  文
蔡志男犯過失致死罪，處有期徒刑捌月。
    事  實
一、蔡志男於民國109年7月13日上午11時52分許，駕駛車牌號碼
    000-0000號自用小貨車，沿桃園市中壢區內定五街往內定十
    街方向行駛，行經桃園市中壢區內定五街與內定五街50巷交
    岔路口(下稱本案交岔路口)之際，原應注意駕駛自用小貨車
    行經無號誌交岔路口，應減速慢行且應注意車前狀況，並隨
    時採取必要之安全措施，而依當時情形，天候為晴、日間自
    然光線、視距良好、該處為乾燥、無缺陷、無障礙物之柏油
    路面，蔡志男之意識清楚，所駕車輛機件正常，並無不能注
    意之情事，詎其竟疏未注意及此，未能減速慢行並注意車前
    狀況，即貿然直行欲通過本案交岔路口，適陳國豪騎乘車牌
    號碼000-000號普通重型機車，自左方沿桃園市中壢區內定
    五街50巷往內定五街方向行駛，駛至本案交岔路口網狀線時
    ，亦疏未注意行經劃有「停」標字之無號誌交岔路口，支線
    道車應暫停讓幹線道車先行，貿然通過本案交岔路口，因而
    與蔡志男駕駛之前開自用小貨車發生碰撞，致陳國豪彈飛落
    地，受有頭皮挫傷及擦傷、右胸挫傷及擦傷、氣血胸、雙膝
    擦傷及挫傷、腹腔出血、右手挫傷、心室顫動、左腳挫傷及
    擦傷等傷害，經送醫救治後，仍因受有上開胸腹部及四肢外
    傷，導致創傷性氣血胸及腹內出血，於同年7月13日下午2時
    45分許死亡。蔡志男於肇事後，在未有偵查犯罪職務之機關
    或公務員發覺其為犯罪人前，即向處理本件道路交通事故之
    桃園市政府警察局中壢分局中壢交通中隊警員供承其肇事經
    過，自首並接受裁判。
二、案經桃園市政府警察局中壢分局報請相驗及被害人陳國豪之
    父陳志聰訴由臺灣桃園地方檢察署檢察官偵查起訴。
　　理  由
一、本件被告蔡志男所犯係死刑、無期徒刑或最輕本刑為3年以
    上有期徒刑以外之罪，亦非屬臺灣高等法院管轄第一審之案
    件，其於準備程序中就被訴事實為有罪之陳述，經本院告知
    簡式審判程序之旨，並聽取當事人意見後，經本院合議庭依
    刑事訴訟法第273條之1第1項規定裁定由受命法官獨任進行
    簡式審判程序，合先敘明。
二、上揭事實，業據被告於本院準備程序及審理中均坦承不諱（
    見本院卷第51頁、第56頁、第58頁），核與證人即告訴人陳
    志聰於警詢中之證述（見相字卷第31-32頁）相符，並有車
    號查詢汽車車籍、證號查詢汽車駕駛人、車號查詢機車車籍
    、衛生福利部桃園醫院診斷證明書、道路交通事故現場圖、
    道路交通事故調查報告表㈠㈡、現場照片、車損照片、桃園市
    政府警察局中壢分局中壢交通分隊道路交通事故肇事人自首
    情形紀錄表、相驗筆錄、臺灣桃園地方檢察署相驗屍體證明
    書、臺灣桃園地方檢察署檢驗報告書、相驗照片、監視器錄
    影畫面勘驗筆錄、監視器錄影畫面光碟、桃園市政府車輛行
    車事故鑑定會109年9月28日桃交鑑字第1090005859號函暨鑑
    定意見書、桃園市政府警察局中壢交通分隊職務報告暨現場
    照片、桃園市政府交通局110年3月12日桃交運字第11000121
    25號函暨所附桃園市車輛行車事故鑑定覆議委員會鑑定覆議
    意見書（見相字卷第21頁、第27頁、第29頁、第33頁、第35
    -37頁、第41-52頁、第53頁、第59頁、第69頁、第75-85頁
    、第89-103頁、第119-120頁、偵字卷第7-12頁、第25-26頁
    、第151-155頁）等在卷可稽，足認被告上開任意性自白與
    事實相符，堪以採信。綜上所述，本件事證明確，被告上開
    犯行，洵堪認定，應予依法論科。
三、論罪科刑：
（一）核被告所為，係犯刑法第276條之過失致死罪。被告於車
      禍發生後，向據報前來現場處理之警員表明其為肇事者，
      有桃園市政府警察局中壢分局中壢交通中隊道路交通事故
      肇事人自首情形紀錄表（見相字卷第53頁）在卷可憑，準
      此，被告係對於未發覺之犯罪，表示願接受裁判之意，應
      依刑法第62條前段自首之規定，減輕其刑。
（二）爰以行為人之責任為基礎，審酌被告駕駛自用小貨車行經
      本案無號誌之交岔路口，疏未注意應減速慢行，作隨時停
      車之準備，並注意車前狀況，隨時採取必要之安全措施即
      貿然直行，為本案肇事之次因；雖被害人行至本案交岔路
      口之際，因未充分注意支線道需暫停禮讓幹線道先行而逕
      自直行，方為本案肇事主因，然被害人騎乘機車係因與被
      告所駕駛自用小貨車發生碰撞，始受有上開傷害死亡之結
      果，造成被害人家屬永遠無法彌補之傷痛，實屬遺憾，然
      衡以被告犯後能坦承犯行，態度尚可，雖有賠償意願，但
      因與被害人家屬就調解或和解條件未有共識，致雙方未能
      達成調解或和解（見本院審交訴字卷第45頁、第52頁），
      及被告於本院審理中所自述之智識程度、工作，及家庭生
      活、經濟狀況（見本院審交訴卷第59頁）、素行等一切情
      狀，量處如主文所示之刑，以示警惕。
據上論斷，應依刑事訴訟法第273條之1第1項、第299條第1項前
段，判決如主文。
本案經檢察官施婷婷提起公訴，檢察官賴瀅羽到庭執行職務。
中　　華　　民　　國　　111 　年　　1 　　月　　26　　日
                  刑事審查庭  法  官  陳俐文
以上正本證明與原本無異。
如不服本判決應於收受判決後20日內向本院提出上訴書狀，並應
敘述具體理由。其未敘述上訴理由者，應於上訴期間屆滿後20日
內向本院補提理由書(均須按他造當事人之人數附繕本)「切勿逕
送上級法院」。 
　　　　　　　　　　　　　　　書記官　陳俐蓉
中　　華　　民　　國　　111 　年　　1 　　月　　26　　日
中華民國刑法第276條
因過失致人於死者，處5年以下有期徒刑、拘役或50萬元以下罰
金。